【裁判字號】    97,上易,669
【裁判日期】    971216
【裁判案由】    侵權行為損害賠償
【裁判全文】
臺灣高等法院民事判決                 97年度上易字第669號
上  訴  人  丙○○
            乙○
            甲○○
            （原名李惠峰）
共      同
訴訟代理人  郭緯中律師
            周裕暐律師
            古健琳律師
被上  訴人  丁○○
訴訟代理人  鄭崇文律師
上列當事人間請求侵權行為損害賠償事件，上訴人對於中華民國
97年5 月29日臺灣板橋地方法院96年度訴字第2765號第一審判決
提起上訴，本院於民國97年11月18日言詞辯論終結，判決如下：
    主  文
上訴駁回。
第二審訴訟費用由上訴人連帶負擔。
    事實及理由
一、被上訴人起訴主張：上訴人乙○係永安當舖 (設於台北縣永
    和市○○路599 號）實際負責人，僱用上訴人丙○○、李惠
    峰負責催收業務，伊於民國（下同）93年間向永安當舖質借
    款項，於94年12月31日前往永安當舖洽談還款事宜時，遭上
    訴人聯手毆打，致伊顏面多處擦傷、胸壁挫傷、左踝挫傷瘀
    青、疑似腓骨骨折，並導致左眼視網膜剝離，於95年1 月23
    日接受雷射手術，於95年1 月25日接受鞏膜扣壓手術併眼內
    氣體注射手術，視力嚴重減損，且伊受此不仁道對待，內心
    徬徨、恐懼，歷歷在目，無法平復，身心受創相當嚴重，至
    今仍焦慮不安，肉體及精神上之痛苦非筆墨所能形容，又伊
    自台灣科技大學畢業，擔任紹琳國際有限公司總經理，月薪
    10萬元至20萬元不等，爰依民法第184 條第1 項、第185 條
    第1 項、第195 條第1 項等規定，請求上訴人連帶賠償非財
    產上損害新台幣（以下同）900,000 元，及自起訴狀繕本送
    達翌日（即97年1 月12日）起至清償日止按年息5%計算之利
    息，伊並願供擔保，請准宣告假執行等語。
二、上訴人以：被上訴人所受傷害，乃因其遭通緝，為脫免警方
    之緝捕，於逃離永安當舖時不慎跌倒所致，且被上訴人事後
    遭收押於臺灣臺北看守所，該所製作之內外傷記錄表未記錄
    被上訴人之左眼視網膜剝離，本院96年度上易字第846 號刑
    事判決亦認定被上訴人左眼視網膜剝離，非遭伊等毆打所致
    ；又上訴人丙○○自明道中學補校畢業，為永安當舖之負責
    人、上訴人乙○自景文工商畢業，於94年起至96年10月止期
    間受僱於永安當舖，月薪約30,000元，現無固定工作、上訴
    人甲○○自大安高工畢業，於94年2、3月起至95年12月止期
    間受僱於永安當舖，月薪約30,000元，現無固定工作等語，
    資為抗辯。
三、原審判命上訴人應連帶給付被上訴人180,000 元，及自97年
    1 月12日起至清償日止按年息5%計算之利息，並依職權宣告
    假執行，另駁回被上訴人其餘之訴及假執行聲請。被上訴人
    就敗訴部分表示甘服。上訴人就敗訴部分提起上訴，聲明求
    為：(一)原判決不利於上訴人部分廢棄；(二)廢棄部分，被上訴
    人在第一審之訴駁回。被上訴人答辯聲明求為駁回上訴。
四、被上訴人主張於上開時地遭上訴人毆打，致受有顏面多處擦
    傷、胸壁挫傷、左踝挫傷瘀青、疑似腓骨骨折等傷害之事實
    ，業據被上訴人提出財團法人天主教耕莘醫院永和分院（以
    下稱耕莘醫院永和分院）出具之診斷證明書為證（原審卷第
    10頁）。上訴人提出台灣台北看守所製作之內外傷記錄表，
    亦顯示被上訴人於94年12月31日被收押於該所時，經該所檢
    查其臉部正面有鬥毆傷疤痕（原審卷第56頁）。又上訴人因
    上開犯行，經檢察官提起公訴後，本院刑事庭以96年度上易
    字第846 號判決上訴人共同傷害人之身體，各處有期徒刑八
    月，減為有期徒刑四月，並准予易科罰金，有被上訴人提出
    之刑事判決書可稽（原審卷第11至19頁）。本院調取該刑事
    卷宗，查核卷內所附被上訴人受傷之照片、耕莘醫院永和分
    院病歷資料（見95年度偵字第6551號卷第152 至154 頁；原
    法院95年度易字第2191號卷第56至61頁），與被上訴人主張
    之情節相符。至上訴人抗辯被上訴人係跌倒受傷云云，經查
    ，人體因失去平衡而跌倒之際，本能上會以手、足著地，以
    避免臉部、身體直接撞擊地面，且臉部如撞擊地面，受傷部
    位應在臉部較突出之部位，如鼻、頰、前、下額等部位，然
    上開照片顯示被上訴人手、足並未因撞擊地面而受傷，其臉
    部較凹陷之部位如眼睛上、下方（眉下、眼臉）等處反而有
    多處擦、挫傷痕跡，顯與上訴人抗辯情節不符。是本院認為
    上訴人所辯乃事後卸責之詞，難以採信，應認被上訴人此部
    分主張為真正。
五、被上訴人主張：上訴人上開毆打行為，併導致伊之左眼視網
    膜剝離，於95年1 月23日接受雷射手術，於95年1 月25日接
    受鞏膜扣壓手術併眼內氣體注射手術，視力嚴重減損等語，
    為上訴人否認。查：
  (一)本院96年度上易字第846 號刑事判決認定被上訴人左眼視網
    膜剝離非遭上訴人毆打所致。惟按刑事判決之認定，於獨立
    民事訴訟之裁判時不受其拘束，則民事庭斟酌全辯論意旨及
    調查證據之結果，依自由心證，為與刑事判決相異之認定，
    無違法可言（最高法院40年度台上字第1307號、50年度台上
    字第872 號、69年度台上字第2674號判例意旨參照），是本
    院不受上開刑事判決所認定結果之拘束，得斟酌全辯論意旨
    及調查證據之結果，依本院自由心證而為裁判。
  (二)被上訴人於上開刑事案件陳述其為高度近視，右眼視網膜曾
    二度因遭幼兒不慎撞擊而剝離等語（見原法院95年度易字第
    2191號卷第231 、232 頁）。亞東紀念醫院亦以97年9 月11
    日亞歷字第0976410572號函表示左眼視網膜剝離可能因外力
    撞擊造成（如被毆打），亦可能因被上訴人有高度近視造成
    等語（本院卷第40頁）。可見被上訴人之左眼視網膜處於較
    脆弱之狀態，如再遭外力撞擊，極易導致視網膜剝離傷害。
  (三)被上訴人就其主張之事實，提出亞東紀念醫院出具之診斷證
    明書為證（原審卷第9 頁）。又上開照片顯示上訴人毆打被
    上訴人之臉部，致被上訴人左眼下眼瞼及眼眶有明顯淤血、
    眼球佈滿血絲。本院向台灣台北看守所查詢被上訴人於入所
    後，該所是否對被上訴人之左眼施以治療，該所以97年9 月
    25日北所衛字第0971301879號函表示：被上訴人於94年12月
    31日入所後曾主訴罹患視網膜剝離病症，經本所醫師診療後
    建議戒護外醫治療，而自95年1 月23日起送亞東紀念醫院治
    療等語，且來函所附處方單顯示被上訴人自95年1 月2 日起
    至95年1 月23日送亞東紀念醫院接受手術治療時止期間，經
    台灣台北看守所投藥治療被上訴人之眼疾達7次之多（見本
    院卷第43至46頁），可見被上訴人遭上訴人毆打後，左眼即
    出現視網膜剝離症狀，而由台灣台北看守所先行治療，但因
    病情未好轉，始送亞東紀念醫院治療，可見被上訴人並非迄
    95年1 月23日始出現左眼視網膜剝離症狀。則揆之上訴人確
    有毆打被上訴人之左眼部位，且被上訴人出現左眼視網膜剝
    離症狀與遭受上訴人毆打，二者時間密接等情，堪認被上訴
    人之左眼視網膜剝離，與上訴人之毆打行為間存在相當因果
    關係。
  (四)綜上，被上訴人主張於上開時地遭上訴人毆打，致其左眼視
    網膜剝離，堪予採信。被上訴人空言否認，為不可採。
六、按因故意或過失，不法侵害他人之權利者，負損害賠償責任
    ；數人共同不法侵害他人之權利者，連帶負損害賠償責任；
    不法侵害他人之身體、健康，被害人雖非財產上之損害，亦
    得請求賠償相當之金額，民法第184 條第1 項前段、第185
    條第1 項前段及第195 條第1 項前段分別定有明文。次按慰
    藉金之賠償須以人格權遭遇侵害，使精神上受有痛苦為必要
    ，其核給之標準固與財產上損害之計算不同，然非不可斟酌
    雙方身分資力與加害程度，及其他各種情形核定相當之數額
    （最高法院51年度台上字第223 號判例意旨參照）。查上開
    耕莘醫院永和分院診斷證明書記載被上訴人於48年5 月31日
    生（原審卷第10頁），於94年12月31日為46歲，正值壯年，
    卻遭上訴人共同故意毆打被上訴人，致被上訴人顏面多處擦
    傷、胸壁挫傷、左踝挫傷瘀青、疑似腓骨骨折，並導致其左
    眼視網膜剝離，接受二次手術治療後，視力仍嚴重減損，於
    被上訴人之生活作息、勞動能力顯有重大影響，被上訴人主
    張其精神上承受莫大痛苦，非不可採。再審酌被上訴人陳述
    伊自臺灣科技大學畢業等語、上訴人丙○○陳述伊自明道中
    學補校畢業，現為永安當舖負責人等語、上訴人乙○陳述伊
    自景文工商畢業，於94年起至96年10月止期間受僱於永安當
    舖，月薪約30,000元等語、上訴人甲○○陳述伊自大安高工
    畢業，於94年2、3月起至95年12月止期間受僱於永安當舖，
    月薪約30,000元等語，均為兩造所不爭執，堪予憑採。又原
    審調查兩造之財產所得明細，顯示被上訴人於95年無申報所
    得，名下有課稅現值16,494元之房屋一間；上訴人丙○○於
    95年無申報所得，名下有課稅現值60,823元之房屋一間；上
    訴人乙○無申報所得、資產；上訴人甲○○名下有汽車1 輛
    、投資4,000,000 元等情（見原審卷第22至31頁），本院認
    為原審認定被上訴人得請求上訴人賠償非財產上損害180,00
    0 元，並無過高情事。
七、綜上論述，被上訴人依侵權行為法律關係請求上訴人連帶給
    付180,000 元，及自起訴狀繕本送達翌日（即97年1 月12日
    ）起至清償日止按年息5%計算之利息，為有理由，應予准許
    。原審判命上訴人給付，並無不合。上訴意旨指摘原判決不
    當，求予廢棄改判，為無理由，應予駁回。
八、據上論結，本件上訴為無理由，依民事訴訟法第449 條第1
    項、第78條、第85條第1 項前段，判決如主文。
中    華    民    國    97    年    12    月    16    日
                    民事第四庭
                        審判長法  官  張劍男
                              法  官  彭昭芬
                              法  官  翁昭蓉
正本係照原本作成。
不得上訴。
中    華    民    國    97    年    12    月    16    日
                              書記官  張淑芬


司法院資訊處製作；財團法人民間司法改革基金會備份。
